【裁判字號】    97,訴,4643
【裁判日期】    980213
【裁判案由】    毒品危害防制條例
【裁判全文】
臺灣臺中地方法院刑事判決              97年度訴字第4643號
公  訴  人  臺灣臺中地方法院檢察署檢察官
被      告  乙○○
                    （現另案在臺灣臺中監獄臺中分監執行）
上列被告因違反毒品危害防制條例案件，經檢察官提起公訴（97
年度偵字第16415 號），本院判決如下：
    主    文
乙○○轉讓第一級毒品，累犯，處有期徒刑壹年貳月，減為有期
徒刑柒月。
    犯罪事實
一、乙○○前因違反槍砲彈藥刀械管制條例案件，經臺灣桃園地
    方法院以92年度訴字第1727號判處有期徒刑1 年5 月，併科
    罰金新臺幣（下同）10萬元（得易服勞役）；復因違反毒品
    危害防制條例案件，經臺灣桃園地方法院以93年度訴字第
    376 號判處有期徒刑1 年；再因違反毒品危害防制條例案件
    ，經本院以93年度中簡字第1651號判處有期徒刑6 月，上開
    3 判決之有期徒刑部分嗣經定應執行刑為有期徒刑2 年8 月
    確定，入監服刑後，嗣於民國95年5 月24日假釋付保護管束
    ，甫於95年10月1 日因保護管束期滿未經撤銷假釋，而視為
    執行完畢。詎猶不知悔改，復於民國95年12月15日，以其所
    使用之手機門號0000000000號（未扣案，手機為乙○○所有
    ，門號申辦人為張智雄）與甲○○所使用之手機門號000000
    0000號聯絡後，甲○○嗣前往乙○○位於臺中市○○路海德
    堡住處找乙○○，乙○○旋基於轉讓第一級毒品海洛因之犯
    意，無償轉讓約價值500 元（重約零點幾公克）之海洛因供
    甲○○免費摻在香煙內施用（上開起訴書誤繕之時間、地點
    業據公訴檢察官當庭更正）。
二、案經臺灣高等法院臺中分院檢察署指揮臺灣臺中地方法院檢
    察署檢察官偵查起訴。
    理    由
壹、程序方面：
一、按被告以外之人於偵查中向檢察官所為之陳述，除顯有不可
    信之情況者外，得為證據；又按被告以外之人於檢察事務官
    、司法警察官或司法警察調查中所為之陳述，與審判中不符
    時，其先前之陳述具有較可信之特別情況，且為證明犯罪事
    實存否所必要者，得為證據，刑事訴訟法第159 條之1 第2
    項、第159 條之2 分別定有明文。次按所謂具有可信之特別
    情況之「絕對特別可信性」，係指陳述是否出於供述者之真
    意、有無違法取供情事之信用性而言，故應就偵查或調查筆
    錄製作之原因、過程及功能等加以觀察其信用性，據以判斷
    該傳聞證據是否有顯不可信或有特別可信之情況而例外具有
    證據能力，並非對其陳述內容之證明力如何加以論斷，二者
    層次有別，不容混淆（最高法院94年度臺上字第629 號判決
    意旨可資參照）。又被告以外之人於審判外之陳述，雖不符
    合同法第159 條之1 至第159 條之4 之規定，但經當事人於
    審判程序同意作為證據，法院審酌該言詞陳述或書面陳述作
    成時之情況，認為適當者，亦得為證據。當事人、代理人或
    辯護人於法院調查證據時，知有第159 條第1 項不得為證據
    之情形，而未於言詞辯論終結前聲明異議者，視為有前項之
    同意，刑事訴訟法第159 條之5 亦有規定。其立法意旨在於
    傳聞證據未經當事人之反對詰問予以核實，原則上先予排除
    。惟若當事人已放棄反對詰問權，於審判程序中表明同意該
    等傳聞證據可作為證據；或於言詞辯論終結前未聲明異議，
    基於尊重當事人對傳聞證據之處分權，及證據資料愈豐富，
    愈有助於真實發見之理念，且強化言詞辯論主義，使訴訟程
    序得以順暢進行，上開傳聞證據亦均具有證據能力。本院審
    核證人甲○○於警詢、偵查中所述，及卷內之書面證據資料
    ，於作成時並無何不當之處，且被告、檢察官亦均未爭執其
    證據能力，自均有證據能力，合先敘明。
貳、實體方面：
一、訊據被告乙○○固承認其與甲○○均有施用第一級毒品海洛
    因之行為、甲○○曾去過其上開京展路海德堡住處、於96年
    12 月15 日有以前揭門號與甲○○聯絡等事實，惟矢口否認
    涉有上開轉讓毒品犯行，辯稱：當天甲○○並未前往伊海德
    堡住處，伊並未提供海洛因予甲○○施用，甲○○係誤認伊
    阻止丁○○跟他交往，因而懷恨在心，所述不實云云。惟查
    ：
(一)、上開犯罪事實，業據證人甲○○先於偵查中具結證述：「我
    去的時候，乙○○都會分一點海洛因給我施用，我去他那邊
    好幾次，我要去時都會先打電話給乙○○，所以應該是12月
    15 日 、16日及18日我有去乙○○的家裡，在臺中海德堡社
    區，這3 次，第1 次去的他有請我海洛因，我將海洛因放在
    香菸施用，因為認識所以他請我抽，但是其他2 次就沒有」
    、「我有去乙○○那邊施用過毒品，但是沒有跟他買，乙○○只有免費給我施用1 次海洛因的量而已，乙○○那次給我
    海洛因的量約500 元至1000元的量」等語（見96年度偵字第
    7483號偵查卷第41頁）；又於本院96年度訴字第1436號本案
    被告另案涉嫌販賣毒品案件審理時，到庭具結證稱：「（問
    ：00 00000000 是你的？）是我的手機」、「（問：你為何
    在檢察官問你時說有施用過被告免費給我施用的海洛因？）
    可能是那時見面時他請我1 根摻有海洛因的香煙，因為我是
    以沾香煙的方式施用的」、「（問：在哪裡的時候？）在被
    告臺中家見面的時候」、「（問：被告家在哪裡？）我不知
    道住址」、「（問：被告那次給你的量約多少錢？）約500
    元」、「（問：為何要免費給你？）因為他知道我有在吸用
    」、「（問：之後被告還有無再提供海洛因給你？）沒有」
    、「（問：你去被告臺中市海德堡社區的家，被告提供你海
    洛因施用，時間是否在95年12月15日？）是，量很少，大概
    只值50 0元，約1 根香煙的量」等語（見96年度訴字第1436
    號卷第58頁反面至60頁）；復於本院審理時到庭具結證稱：
    「請看一下以前你在偵查中所言，你曾經在偵查中說地點是
    在臺中的海德堡社區，你曾經去過3 次，前面第1 次去的時
    候，被告有請你施用海洛因香煙，後面兩次都沒有，你不曾
    向被告買過海洛因？）我有講這些話，實在」、「（問：你
    可以說明被告請你施用的海洛因價值多少？）我忘記了，那
    已經是2 、3 年前的事情，應該只有一點點，只有零點幾公
    克，不超過1 公克」、「（問：你當時在偵查中，你是否有
    故意要誣陷被告的情況？）沒有」、「（問：你有講到說你
    是去被告海德堡社區，被告請你施用海洛因？）我有這樣講
    ，就是有這樣的事，但是現在事隔很久，因為我身體不好，
    我現在已經記不清楚」、「（問：你在另案被告涉嫌販賣海
    洛因的案件作證，也有講過被告有免費給你海洛因施用1次
    ？）有」、「（問：在偵查中及本院96訴1436號作證所述，
    當時有沒有人用強暴、脅迫或其他不正的方法指使你怎麼說
    ？）沒有」、「（問：你跟被告有沒有什麼仇恨、過節？）
    沒有」、「（問：是否認識丁○○？）認識」、「（問：什
    麼時候認識丁○○？）在被告的家裡即海德堡社區看過」等
    語綦詳（見本院卷第75頁反面至77頁），據上，證人甲○○
    前後證述內容一致，並無矛盾，足認尚非臨訟任意杜撰，且
    渠上開證述時均無何強暴、脅迫或以其他不正方法取供之情
    形，足見均係依其自由意志所為之陳述，並無何不可採信之
    處。
(二)、復參以證人丁○○於本院前揭96年度訴字第1436號刑事案件
    審理時亦曾到庭具結證稱：「（問：被告是否曾經提供京展
    路的住處給你？）有，我住的時間不記得了。我只住了幾天
    ‧‧‧也就是95年12月間在那邊住了幾天」、「（問：你有
    無看過甲○○？）有看過。我在京展路看過」、「（問：看
    過甲○○幾次？）幾次不清楚，就是95年12月看過他。大約
    2 、3 次」、「（問：他去那裡做什麼？）也是一起吸毒」
    等語（見同上開96年度訴字第1436號卷第62頁、63頁反面、
    64 頁） ，核與證人甲○○前揭證述渠確有於被告前揭京展
    路海德堡住處施用海洛因等情相符，益徵證人甲○○前開證
    詞並非子虛。
(三)、又被告雖辯稱證人甲○○係因對其懷恨在心，故為不實證詞
    云云，然證人甲○○於偵查中（見96年度偵字第7483號第41
    頁）、前揭本院96年度訴字第1436號案件審理時及本院審理
    時（見本院卷第77頁），均係一再證稱被告並無販賣毒品之
    犯行，渠證詞顯係維護被告之詞，並無設詞誣陷之情。被告
    猶執前詞，空言否認證人甲○○之證詞不可採，尚屬無據，
    據此，益見證人甲○○前揭證稱被告有無償轉讓海洛因1 次
    之證詞，當係真實可信。
(四)、此外，復有通聯調閱查詢單附卷可稽（見警卷第21至24頁）
    ，足認被告確有於95年12月15日在被告海德堡住處免費提供
    證人甲○○施用海洛因之情甚明。綜上，本件事證明確，被
    告犯行堪以認定。
二、核被告所為，係犯毒品危害防制條例第8 條第1 項轉讓第一
    級毒品罪。其因轉讓而持有毒品之低度行為，為轉讓毒品之
    高度行為所吸收，不另論罪。又被告前因違反槍砲彈藥刀械
    管制條例案件，經臺灣桃園地方法院以92年度訴字第1727
    號判處有期徒刑1 年5 月，併科罰金10萬元（得易服勞役）
    ；復因違反毒品危害防制條例案件，經臺灣桃園地方法院以
    93年度訴字第376 號判處有期徒刑1 年；再因違反毒品危害
    防制條例案件，經本院以93年度中簡字第1651號判處有期徒
    刑6 月，上開3 判決之有期徒刑部分嗣經定應執行刑為有期
    徒刑2 年8 月確定，入監服刑後，嗣於95年5 月24日假釋付
    保護管束，甫於95年10月1 日因保護管束期滿未經撤銷假釋
    ，而視為執行完畢等情，有臺灣高等法院被告前案紀錄表1
    份附卷可憑，其於有期徒刑執行完畢後5 年以內故意再犯本
    件有期徒刑以上之罪，為累犯，應依刑法第47條第1 項規定
    加重其刑。爰審酌被告無視政府禁止轉讓毒品之法令，犯罪
    動機、目的可議，知悉甲○○有施用第一級毒品之習慣，不
    僅未能勸阻，反而無償轉毒品予甲○○，雖未獲利，惟仍造
    成他人毒害，犯罪後又未能坦承犯行，態度非佳等一切情狀
    ，量處如主文所示之刑。又查，本件被告之犯罪時間在96年
    4 月24日以前，所宣告之刑又未逾有期徒刑1 年6 月，不在
    中華民國96年罪犯減刑條例第3 條第1 項第12款所定排除減
    刑之列，應依該條例第2 條第1 項第3 款之規定，減其宣告
    刑二分之一。
三、又查，被告於12月15日雖曾以0000000000號手機門號與甲○○聯絡，嗣於甲○○前往其住處時，無償轉讓海洛因予甲○○施用之情，惟此業據甲○○於本院審理時證述：「（問：
    被告95年12月15日在海洛因免費給你海洛因1 次，事前有無
    打電話給你，要給你海洛因，才叫你過來？）沒有」等語明
    確（見本院卷77頁反面），準此，尚無證據足認被告以該手
    機門號與甲○○聯絡時，即具有轉讓毒品之犯意，在罪疑唯
    輕法理下，本院因認被告係在甲○○前往其住處後，始起意
    轉讓毒品海洛因，故上開被告所有之手機，尚非供本案犯罪
    所用之物甚明；而0000000000號門號申辦人為張智雄，尚非
    被告所有，自均毋庸予以宣告沒收，併此敘明。
四、另上開本院96年度訴字第1436號刑事案件，該案檢察官係以
    甲○○於警詢及檢察官偵訊之證詞，起訴認定被告有於95年
    12月15日，在臺中市南屯區海德堡社區被告乙○○住處，以
    不詳價格，販賣予甲○○1 次之犯嫌，後經前揭判決就此部
    分諭知無罪判決，上訴二審後，嗣經臺灣高等法院臺中分院
    以97年度上更(一)字第171 號判決判處無罪確定，有上開2 判
    決書附卷足憑。查，證人甲○○於警詢僅泛稱：「（問：你
    毒品向誰購買）是向綽號阿三男子所購得」、「我知道他的
    真實姓名叫乙○○，我到他的住處向他購買，電話是000000
    0000，地點在南屯區，但詳細地址我不知道」云云，而證人
    甲○○於檢察官偵訊中固證稱略以：被告於95年12月15日有
    無償轉讓約500 元至1000元量的海洛因予伊施用1 次等語，
    惟亦證稱: 伊未向被告買海洛因等語（見96年度偵字第74
    83號偵查卷第41頁），從而證人甲○○於警詢所陳述者係一
    無具體時間與毒品數量之販賣海洛因社會事實，然於檢察官
    偵訊中所指陳者，則係一有具體時間與毒品數量之無償轉讓
    海洛因之社會事實，二者係個別獨立之社會事實，無從逕予
    聯結，簡言之，甲○○於警詢所指被告販賣海洛因與檢察官
    偵訊所言被告轉讓海洛因係屬二事，嗣檢察官雖逕認甲○○
    警詢所指被告販賣海洛因之時間為95年12月15日，而與甲○○所指被告轉讓海洛因之時間為同一日，惟其既屬個別獨立
    之社會事實，即難以二者係同一日即認社會事實同一，其二
    者自犯意、犯罪之著手及既遂時間、手段等觀察，均容有差
    異，顯非屬「事實同一」之範圍，復據證人甲○○於本院審
    理時證稱：渠警詢所述與偵查中及本案所述轉讓海洛因之事
    實無關等語明確（見本院卷第77頁反面），據上，足認本案
    與前揭2 判決之起訴事實尚屬無涉，附此敘明。
據上論斷，應依刑事訴訟法第299 條第1 項前段，毒品危害防制
條例第8 條第1 項，刑法第11條前段、第47條第1 項，中華民國
96年罪犯減刑條例第2 條第1 項第3 項、第7 條，判決如主文。
本案經檢察官丙○○到庭執行職務。
中    華    民    國    98    年    2     月    13    日
                  刑事第十庭  審判長法  官  李雅俐
                                    法  官  王世華
                                    法  官  蔡美華
以上正本證明與原本無異。
如不服本判決應於收受判決後10日內向本院提出上訴書狀，並應
敘述具體理由；其未敘述上訴理由者，應於上訴期間屆滿後20日
內向本院補提理由書（均須按他造當事人之人數附繕本）「切勿
逕送上級法院」。
                                    書記官  張皇清
中    華    民    國    98    年    2     月    13    日
附錄本案論罪科刑法條全文：
毒品危害防制條例第8條第1項
轉讓第一級毒品者，處1年以上7年以下有期徒刑，得併科新臺幣
100萬元以下罰金。


司法院資訊處製作；財團法人民間司法改革基金會備份。
